臺灣臺南地方法院民事裁定
                               111年度司繼字第1561號
聲  請  人  蔡東海  
            蔡文吉  
            陳岳勳  
關  係  人  財政部國有財產署南區分署

法定代理人  黃莉莉  
上列聲請人聲請選任被繼承人之遺產管理人事件，本院裁定如下
：
    主  文
選任財政部國有財產署南區分署為被繼承人蔡智旭（男、民國00
年0月0日生、身分證統一編號：Z000000000號，民國110年9月24
日死亡，死亡前最後住所：臺南市○○區○○里○○路○段000巷00號）
之遺產管理人。
聲請程序費用新臺幣一千元由被繼承人之遺產負擔。
    理  由
一、按家事事件法第136條規定，利害關係人或檢察官聲請選任
    遺產管理人時，其聲請書應記載下列事項，並附具證明文件
    ：㈠聲請人，㈡被繼承人之姓名、最後住所、死亡之年月日時
    及地點，㈢聲請之事由，㈣聲請人為利害關係人時，其法律上
    利害關係之事由；親屬會議未依第134條第2項或第135條另
    為選定遺產管理人時，利害關係人或檢察官得聲請法院選任
    遺產管理人，並適用前項之規定；而法院選任之遺產管理人
    ，除自然人外，亦得選任公務機關。次按先順序繼承人均拋
    棄其繼承權時，由次順序之繼承人繼承，其次順序繼承人有
    無不明或第四順序之繼承人均拋棄其繼承權者，準用關於無
    人承認繼承之規定；繼承開始時，繼承人之有無不明者，由
    親屬會議於一個月內選定遺產管理人，並將繼承開始及選定
    遺產管理人之事由，向法院報明；又無親屬會議或親屬會議
    未於前條所定期限內選定遺產管理人者，利害關係人或檢察
    官，得聲請法院選任遺產管理人，並由法院依前項規定為公
    示催告，民法第1176條第6項、第1177條、第1178條第2項亦
    分別定有明文。
二、本件聲請意旨略以：緣被繼承人蔡智旭曾主張其就聲請人三
    人所分別共有之臺南市○○區○○段00000000000號等二筆土地
    上有通行權，然聲請人已向鈞院以110年度南簡字第1230號
    請求確認被繼承人就前開土地之通行權不存在之訴，惟審理
    中被繼承人於民國110年9月24日死亡，其繼承人均已拋棄繼
    承，是否仍有應繼承之人不明，其親屬會議亦未於1個月內
    選定遺產管理人，為確保聲請人權利，爰依法聲請選任被繼
    承人之遺產管理人等語。
三、經查，聲請人主張之前開事實，業據提出民事起訴狀、通行
    權同意書、通行權放棄書、本院家事庭之公告、戶籍謄本及
    土地登記謄本等件為證，堪信為真實；復查被繼承人之繼承
    人均已拋棄繼承權，業據本院依職權調閱110年度司繼字第3
    666號拋棄繼承卷宗查閱無誤，又未準用民法第1177條規定
    選定遺產管理人，而聲請人為被繼承人之債權人，故聲請人
    以利害關係人聲請選定被繼承人之遺產管理人，核與上開規
    定並無不合，應予准許。本院審酌無人承認繼承之遺產，於
    清償債權、交付遺贈物後，如有剩餘，應歸屬國庫，且遺產
    管理人之選任係屬法院之職權，其職務涉及公益性，除應注
    意遺產處置之公平性外，尚須慮及其適切性，即應兼顧被選
    任人對遺產、遺債之瞭解程度、處裡遺產事務之能力與利害
    關係等綜合判斷之，而財政部國有財產署南區分署基於管理
    國有財產之權責，由其任被繼承人之遺產管理人，執行管理
    及清算遺產職務，尚屬適當。
四、依家事事件法第127條第4項之規定，裁定如主文。
中　　華　　民　　國　　111 　年　　5 　　月　　31　 日 
             家事法庭　   司法事務官   陳敬程
以上正本係照原本作成。
如對本裁定抗告須於裁定送達後10日內向本院提出抗告狀，並應
繳納抗告費新臺幣1,000元整。
中　　華　　民　　國　　111 　年　　5 　　月　　31　 日 
                          書  記  官   曾建中